【裁判字號】    92,交聲更,1
【裁判日期】    920331
【裁判案由】    交管條例聲異
【裁判全文】
臺灣板橋地方法院交通件裁定                      九十二年度交聲更二字第一號
    原處分機關  交通部公路局台北區監理所板橋監理站
    異  議  人
    即受處分人  甲○○
右列受處分人因違反道路交通管理處罰條例案件，對於交通部公路局台北區監理所板
橋監理站九十年十月二十二日所為之處分（原處分案號：板監三字第裁四Ｉ─ＡＢＷ
二五五九七三號），聲明異議，本院於九十一年九月九日以九十一年度交聲更字第三
七號裁定異議駁回，異議人不服，經臺灣高等法院裁定撤銷原裁定發回本院，本院更
為裁定如左：
        主  文
異議駁回。
        理  由
一、按汽車駕駛人，行經有燈光號誌管制之交岔路口闖紅燈者，處新臺幣（下同）一
    千八百元以上五千四百元以下罰鍰；又汽車駕駛人有第五十三條情形者，除依原
    條款處罰鍰外，並予記違規點數三點，道路交通管理處罰條例第五十三條、第六
    十三條第一項第三款分別定有明文。
二、原處分機關略以：異議人甲○○於民國九十年四月五日二十三時十五分許，駕駛
    車牌號碼ＬＥＡ─一０六號重機車，行經臺北市○○○路與建國南路口，違規闖
    紅燈，爰依道路交通管理處罰條例第五十三條規定處罰鍰三千六百元，並記違規
    點數三點等語。異議意旨略以：異議人於九十年四月五日二十三時十五分許，騎
    乘車號ＬＥＡ─一０六號重機車，由建國南路北往南行駛，至忠孝東路口，遇紅
    燈而停車待轉，並等候至右轉燈亮時，始右轉忠孝東路並往西直行約百餘公尺，
    卻為執勤員警攔停並告知違規，惟異議人並無紅燈右轉違規之情事，因建國南路
    北往南行駛至忠孝東路口，確實設有右轉車輛專用號誌。又當時舉發員警舉發異
    議人違規之位置點，距離建國南路口逾百公尺，如何能看見建國南路上之燈號，
    又如何肯定異議人有紅燈右轉之違規事實。且舉發機關自始未將違規通知單寄送
    異議人，使異議人不克據以申訴而加重處罰，是以原處分機關認定異議人闖紅燈
    予以裁罰，實難甘服，爰聲明異議，請求撤銷原處分云云。
三、查：
  （一）異議人於上開時、地駕駛車號ＬＥＡ─一０六號車紅燈右轉，經執勤員警依
        法攔停舉發，惟異議人當場拒絕簽收違規通知單，有臺北市政府警察局大安
        分局九十年九月二十五日北市警安分交字第九○六三八八六二○○號函覆一
        紙在卷可稽，且經證人即舉發之警員高鳴於本院調查時結證稱：「本件違規
        單我印象深刻，異議人當時由建國南路右轉往西忠孝東路的方向，我將之攔
        下告發，我向他表示紅燈右轉違規，忠孝東路東西向只要燈號是綠燈，建國
        南路南北的方向都不能右轉，當時我請他出示證件，他不出示證件‧‧‧之
        前我開單告發他紅燈違規右轉，他拒簽，燈號我有查證過，經過查證後也有
        向異議人解釋，但他說沒有‧‧‧我開單是按照忠孝東路當時是綠燈的燈號
        ，建國南路方向的車輛就不能右轉忠孝東路，必須等到忠孝東路紅燈時，建
        國南路的車輛才能右轉忠孝東路」等語明確（見本院九十年度交聲字第一０
        六九號九十年十二月二十一日訊問筆錄）。
  （二）再臺北市○○○路與建國南路口，因北往南方向建國高架下忠孝東路口右轉
        與平面道交會，故臺北市交通管制工程處於該路口設有號誌並採北往南方向
        高架與平面道路車輛分流管制，而該路口之號誌管制於九十年四月五日當日
        係採五時相管制，即分別為第一時相開放忠孝東路東西向綠燈；第二時相為
        東西向清道時間（未進入路口者為紅燈，已進入路口者仍為綠燈）；第三時
        相平面車道南往北綠燈，北往南直行及右轉，另北往南高架橋下匝道車輛僅
        准直行禁止右轉；第四時相平面車道南往北綠燈，北往南僅准右轉禁止直行
        ，另北往南方向高架橋下匝道車輛開放左轉、直行、右轉之箭頭綠燈，惟左
        轉車行至平面路口需停等；第五時相平面車道南往北紅燈，北往南僅准右轉
        禁止直行，另北往南方向高架橋下匝道車輛開放左轉、直行、右轉之箭頭綠
        燈。而第三、四、五時相，建國南路北往南平面道路可右轉，高架橋下匝道
        僅第四、五時相可右轉；另建國南路北往南平面道路第四、五時相為同時亮
        紅燈，但可右轉號誌，此有臺北市交通管制工程處九十二年三月三日北市交
        工控字第０九二三０六九二七００號函及本院電話連繫記錄在卷可稽。並參
        酌證人即舉發之警員高鳴之證詞，可知當時忠孝東路東西向為綠燈，是依上
        開臺北市交通管制工程處函示之說明，當時為第一時相管制，異議人駕駛機
        車自不得右轉；故執勤之員警以異議人違規右轉舉發，並無不當。
  （三）另異議人辯稱舉發員警高鳴當時舉發異議人違規之位置點，無法看到建國南
        路上之燈號，焉能得知其違規右轉之事實？然依據前揭管制燈號時相所示，
        只要忠孝東路之燈號為綠燈（即第一時相），則建國南路上之車輛即不能右
        轉至忠孝東路，而本件舉發員警高鳴到庭證稱：「我當時是站在忠孝東路上
        ，我看到的是忠孝東路之燈號，當時燈號是顯示綠燈，即是在我提供之時相
        表的時相一之情形，是表示忠孝東路全線綠燈，建國南路的燈號則是全線紅
        燈」等語，且依據舉發員警所提供當日其為舉發時所在之地點照片觀之（有
        照片十四張附於本院九十一年度交聲更字第三七號卷），該員警係站在忠孝
        東路上無誤，且該地點雖無法看見建國南路上之燈號，但卻可明顯看見忠孝
        東路上之號誌燈，本事實亦為異議人所不否認，則異議人所辯，並不可採。
  （四）末查異議人經警攔停舉發後，雖拒絕在舉發違反道路交通管理事件通知單簽
        名（有該通知單附卷），惟依違反道路交通管理事件統一裁罰標準及處理細
        則第十一條第一項第一款規定，即視為已收受，舉發機關自無須另行送達。
四、綜上所述，原處分機關依據首開法條規定，並審酌異議人違規情節，就其於設有
    燈光號誌管制之交岔路口闖紅燈行為，處罰鍰三千六百元，並記違規三點，無何
    違誤，應予維持。本件異議為無理由，應予駁回。
據上論斷，應依道路交通案件處理辦法第十九條，裁定如主文。
中      華      民      國      九十二      年    三    月    三十一    日
                                臺灣板橋地方法院交通法庭
                                      法  官  李  幼  妃
右正本證明與原本無異。
如不服本裁定，應於送達後五日內，向本院提出抗告狀。
                                      書記官  強  梅  芳
中      華      民      國      九十二      年    三    月    三十一    日


司法院資訊處製作；財團法人民間司法改革基金會備份。
